臺灣高雄地方法院刑事判決　　　　　　 100年度訴字第1054號
公　訴　人　臺灣高雄地方法院檢察署檢察官
被　　　告　劉培正
上列被告因違反毒品危害防制條例案件，經檢察官提起公訴（10
0 年度偵字第18230 號），被告於準備程序為有罪之陳述，經本
院合議庭裁定由受命法官獨任依簡式審判程序審理，判決如下：
    主  文
劉培正犯藥事法第八十三條第一項之轉讓禁藥罪，處有期徒刑參
月。
    事  實
一、劉培正明知MDMA（俗稱搖頭丸）係毒品危害防制條例第2 條
    第2 項第2 款所規範之第二級毒品，且屬安非他命類藥品，
    業經行政院衛生署公告禁止使用，係藥事法第22條第1 項第
    1 款所稱之禁藥，不得非法轉讓及持有，竟基於轉讓第二級
    毒品即禁藥MDMA之犯意，於民國96年11月30日1 時許，在高
    雄市○○區○○路1789號「四季汽車旅館」209 號房內，提
    供第二級毒品即禁藥MDMA給王世志、蘇佩綺、黃旻妮等人施
    用，而轉讓第二級毒品即禁藥MDMA給王世志等人。嗣警方接
    獲檢舉，於同日13時許，在四季汽車旅館前盤查劉培正等人
    ，在劉培正袋中及黃旻妮身上起獲第二級毒品即禁藥MDMA等
    物，並循線獲悉上情。
二、案經臺灣高雄地方法院檢察署檢察官自動簽分偵查起訴。
    理  由
一、本案被告劉培正所犯係死刑、無期徒刑、最輕本刑為3 年以
    上有期徒刑以外之罪，其於本院準備程序中就被訴事實為有
    罪之陳述，經本院告知簡式審判程序之旨，並聽取公訴人、
    被告之意見後，認無不得或不宜改依簡式審判程序進行之情
    事，由本院依刑事訴訟法第273 條之1 第1 項、第284 條之
    1 規定，裁定由受命法官獨任進行簡式審判程式。又本案卷
    內之人證、物證、書證等證據，依刑事訴訟法第273 條之2
    規定，不受同法第159 條第1 項關於傳聞法則規定之限制，
    依法均有證據能力，合先敘明。
二、上開犯罪事實，業經被告於本院審理中坦承不諱，核與證人
    王世志、蘇佩綺、黃旻妮於警詢及偵查中之證述內容相符，
    且證人王世志、蘇佩綺、黃旻妮為警採集之尿液送驗後，均
    呈MDMA陽性反應，有高雄市立凱旋醫院轉碼編號A00000000
    號、A00000000 號、A00000000 號濫用藥物尿液檢驗報告3
    份在卷可稽（見臺灣高雄地方法院檢察署100 年度毒偵緝字
    第167 號偵查卷宗第45頁至第50頁，下稱毒偵卷）。又警方
    在證人黃旻妮身上起獲之綠色圓形錠劑1 顆，經送高雄市立
    凱旋醫院鑑定結果，含有第二級毒品即禁藥MDMA成分，此有
    高雄市立凱旋醫院97年8 月15日高市凱醫驗字第7849號濫用
    藥物成品檢驗鑑定書1 份附卷可稽（見毒偵卷第53頁），復
    有高雄市政府警察局鼓山分局搜索扣押筆錄、扣押物品目錄
    表各1 份在卷可佐（見警卷第27至至33頁），足認被告之自
    白確與事實相符。從而本案事證明確，被告犯行堪予認定。
三、論罪科刑之法律適用：
（一）按MDMA為毒品危害防制條例第2 條第2 項第2 款所稱之第
      二級毒品，且MDMA成分屬安非他命類藥品，業經行政院衛
      生署於75年7 月11日以衛署藥字第597627號公告，列入藥
      物藥商管理法第16條第1 款（即現行藥事法第22條第1 款
      ）之禁藥管理；嗣於79年10月9 日雖再以衛署藥字第9041
      42號公告，列入麻醉藥品管理條例（現行管制藥品管理條
      例）第2 條第4 款所定之「化學合成類麻醉藥品」管理，
      並明定於管制藥品管理條例第3 條所指「管制藥品」（即
      藥事法第11條之管制藥品）及毒品危害防制條例第2 條之
      第二級毒品，而上開列入藥事法禁藥之管理迄今並未解除
      ，則轉讓MDMA同時受藥事法及毒品危害防制條例之規範。
      按藥事法第83條第1 項係於93年4 月21日修正公布，同年
      月23日施行，相較於毒品危害防制條例，新修正之藥事法
      為後法；依新修正之藥事法第83條第1 項規定，轉讓禁藥
      之法定刑為「7 年以下有期徒刑，得併科新臺幣5 百萬元
      以下罰金」，較毒品危害防制條例第8 條第2 項法定刑為
      「6 月以上5 年以下有期徒刑，得併科新臺幣70萬元以下
      罰金」為重，且毒品之範圍尚包括影響精神物質與其製品
      ，而藥事之管理，亦非僅止於藥品之管理。又毒品未必係
      經公告之禁藥，禁藥亦未必為毒品。再參諸藥事法之立法
      目的在於確保行政主管機關對於藥事之管理，藥事法第1
      條定有明文，而與毒品危害防制條例係保障國民健康之保
      護目的不同，是毒品危害防制條例與藥事法二者，並無必
      然之特別法與普通法關係。故除非轉讓之MDMA達毒品危害
      防制條例第8 條第6 項之一定數量，經依法加重後之法定
      刑較藥事法第83條第1 項之法定刑為重之情形外（毒品危
      害防制條例第8 條第6 項規定，轉讓毒品達一定數量者，
      加重其刑至二分之一，其標準由行政院定之。依行政院於
      98年11月20日發布之「轉讓持有毒品加重其刑之數量標準
      」第2 條規定：「轉讓、持有毒品達一定數量者，加重其
      刑至2 分之1 ，其標準如下：二、第二級毒品：淨重10公
      克以上」、「前項所稱淨重，指除去包裝後之毒品重量」
      ），因藥事法第83條第1 項為後法，且為重法，自應優先
      適用藥事法處罰（臺灣高等法院暨所屬法院94年法律座談
      會刑事類提案第8 號結論意旨及最高法院97年度臺上字第
      2158號、96年度臺上字第3582號分別著有判決可資參照）
      。而本案卷內查無證據足資證明被告實際轉讓MDMA予證人
      王世志、蘇佩綺、黃旻妮施用達淨重10公克以上而有加重
      事由之存在，基於罪疑為有利被告認定之原則，自應認被
      告所轉讓之MDMA數量，未達該加重處刑標準，自不得依毒
      品危害防制條例第8 條第6 項規定加重其刑，二者相較，
      後者為後法且為重罪，依法條競合關係，應適用較重之後
      法，論以藥事法第83條第1 項之明知為禁藥而轉讓之罪，
      合先敘明。
（二）核被告所為，係違反藥事法第83條第1 項之明知為禁藥而
      轉讓罪。公訴意旨認被告係犯毒品危害防制條例第8 條第
      2 項之轉讓第二級毒品罪嫌，容有誤會，惟起訴基本社會
      事實同一，自應由本院變更起訴法條而予裁判。被告轉讓
      前持有第二級毒品即禁藥MDMA之行為同為實質上一罪之階
      段行為，高度之轉讓行為既已依藥事法加以處罰，依法律
      適用完整性之法理，其低度之持有MDMA行為，自不能再行
      割裂適用毒品危害防制條例加以處罰（最高法院82年度臺
      上字第4076號、第6613號著有判決意旨參照）。而藥事法
      對於持有禁藥之行為並未設有處罰規定，故就被告轉讓MD
      MA前，持有之低度行為，不另予處罰。又被告以1 行為同
      時轉讓第二級毒品即禁藥MDMA予證人王世志、蘇佩綺、黃
      旻妮3 人施用，為想像競合犯，應從一罪處斷。爰審酌被
      告明知第二級毒品即禁藥MDMA足以殘害人之身體健康，竟
      仍非法轉讓MDMA予他人施用，危害社會治安及國民健康甚
      深，誠屬不該，惟念其犯後於偵訊、本院審理時終能坦承
      犯行，態度尚佳，且轉讓之對象為朋友一時聚會食用，數
      量亦微，兼衡其品行、犯罪之動機、目的、手段、智識程
      度、經濟狀況等一切情狀，爰量處如主文所示之刑。
（三）查被告雖於偵查及審判中，均自白其上開轉讓禁藥之犯行
      ，然按對於不同刑罰法律間具有法規競合關係者，由法院
      為比較適用時，應本於法律整體適用不得割裂原則。實務
      上，於同一法律為新舊法比較適用時，亦本此原則（最高
      法院27年上字第2615號判例參照）。被告轉讓第二級毒品
      MDA 之行為，既發生藥事法第83條第1 項與毒品危害防制
      條例第8 條第2 項規定間之法規競合關係，而應優先適用
      較重之藥事法第83條第1 項規定論處，縱被告於偵查及審
      判中均自白，基於法律整體適用不得割裂原則，自不得另
      依修正後毒品危害防制條例第17條第2 項之規定，減輕其
      刑（臺灣高等法院暨所屬法院98年法律座談會刑事類提案
      第16號意旨參照）。另犯罪之競合，除想像競合外，尚有
      法規（條）競合。前者，刑法第55條前段設其規定，係指
      一行為發生數結果，觸犯數罪名之競合狀態，而就所觸犯
      之數罪名中，從其較重之一罪處斷，但仍不排斥其競合之
      輕罪，僅不另加以處罰而已，屬於裁判上一罪。後者，則
      不見之明文，認應委諸於法理解決，乃一行為發生一結果
      ，成立一罪名，同時有數法條可以適用之情形，而就競合
      之數法條中，擇一適用，並當然排斥其他法條之適用，而
      為單純一罪。因此，想像競合係處刑問題，為避免遇有重
      罪之法定最輕本刑較輕罪之法定最輕本刑為輕時，裁判者
      仍得在重罪之最輕本刑以上，輕罪之最輕本刑以下，量定
      其宣告刑，以致發生與法律規定從一重處斷之原旨相違背
      之不合理現象，刑法第55條但書乃規定「不得科以較輕罪
      名所定最輕本刑以下之刑」，以免科刑偏失。而法律競合
      ，既純屬適用法律問題，無關乎數罪名之輕重比較，於量
      定宣告刑時，自不受刑法第55條但書之拘束，祇須以行為
      人之責任為基礎，審酌刑法第57條所列各款情狀即足，尤
      無不得量處低於已被排斥不用之法條最輕本刑以下之刑之
      限制（最高法院99年度台上字第2033號裁判意旨參照），
      是毒品危害防制條例第8 條第2 項轉讓第二級毒品罪之法
      定刑雖為6 月以上5 年以下有期徒刑，然本件仍得依藥事
      法第83條第1 項規定量以6 月以下之刑。又被告於96年11
      月30日為警查獲時，雖同時起獲其所持有之搖頭丸67粒、
      K 他命23.9公克、K 他命香煙2 支、一粒眠3 顆、鐵盤1
      個、吸管一支、卡片1 張等物，起獲證人黃旻妮持有搖頭
      丸1 顆、1 粒眠1 顆等物，然查被告上開持有之物，應係
      供被告施用毒品之用，並無事實足認與本件轉讓犯行有關
      ，自應由被告涉犯之持有或施用毒品案件另行宣告沒收或
      沒收銷燬之，至於黃旻妮持有之搖頭丸1 顆及1 粒眠1 顆
      ，亦無事實足認與本件轉讓犯行有關，且其中搖頭丸1 顆
      業由本院97年度審聲字第3244號裁定沒收銷燬之，又上開
      起獲之物均未扣案，故均不予宣告沒收或沒收銷燬之，附
      此敘明。
據上論斷，應依刑事訴訟法第273 條之1 第1 項、第284 條之1
、第299 條第1 項前段、第300 條，藥事法第83條第1 項，刑法
第11條前段、第55條判決如主文。
本案經檢察官顏漢文到庭執行職務。
中    華    民    國    100    年    11    月    9    日
                  刑事第十四庭   法  官   黃政忠
以上正本證明與原本無異。
如不服本判決應於收受送達後10日內向本院提出上訴書狀，並應
敘述具體理由；如未敘述上訴理由者，應於上訴期間屆滿後20日
內向本院補提理由書（均須按他造當事人之人數附繕本）「切勿
逕送上級法院」。
中    華    民    國   100    年    11    月    9     日
                                 書記官   武凱葳
附錄本判決論罪科刑法條：
藥事法第83條第1 項：
明知為偽藥或禁藥，而販賣、供應、調劑、運送、寄藏、牙保、
轉讓或意圖販賣而陳列者，處7 年以下有期徒刑，得併科新臺幣
5 百萬元以下罰金